【裁判字號】    97,簡上,240
【裁判日期】    980109
【裁判案由】    詐欺
【裁判全文】
臺灣新竹地方法院刑事判決             97年度簡上字第240號
    上  訴  人
    即  被  告  甲○○
上列上訴人即被告因詐欺案件，不服本院新竹簡易庭97年度竹簡
字第643號中華民國97年9月9日第一審簡易判決（聲請案號：97
年度偵字第2552、2553、2554號），提起上訴，本院管轄第二審
之合議庭判決如下：
    主  文
上訴駁回。
甲○○緩刑貳年。
    事實及理由
一、本案經本院合議庭審理結果，認本院第一審判決認事用法及
    量刑均無不當，應予維持。原審判決書所載之事實、證據及
    理由，除證據及理由第1行應補充為「（一）被告甲○○於
    警詢、偵訊中之供述；及於本院準備程序、審理中自白認罪
    。」外，餘均與本庭所認定者相同，茲引用之（如附件）。
二、上訴意旨略以：上訴人即被告甲○○業與被害人乙○○、丁○○、丙○○達成民事和解，並悉數賠償上開被害人3人，
    請求宣告緩刑等語。經查：原判決適用法律並未有何違誤，
    且量刑亦屬妥適，是本件上訴，核無理由，應予駁回。
三、查上訴人即被告未曾因故意犯罪受有期徒刑以上刑之宣告，
    有臺灣高等法院被告前案紀錄表在卷足按，其因一時失慮致
    罹刑章，犯罪後坦承犯行，態度良好，業與被害人乙○○、
    丁○○、丙○○各以新台幣（下同）2萬9989元、1萬8000元
    、1萬233元達成民事和解，並當庭悉數交付和解金予被害人
    等，亦據被害人等當庭表示願意原諒被告等情，均記明本院
    準備程序筆錄在卷可憑，被告經此次偵審程序，當知所警惕
    ，信無再犯之虞，本院認其所受宣告之刑以暫不執行為適當
    ，故依刑法第74條第1項第1款之規定，併予宣告緩刑2年，
    以啟自新。
四、依刑事訴訟法第455條之1第1項、第3項、第373條、第368條
    ，刑法第74條第1項第1款，判決如主文。
本案經檢察官洪裕翔到庭執行職務。
中    華    民    國    98    年    1     月    9     日
                      刑事第三庭審判長法  官    賴淑敏
                                      法  官    林惠君
                                      法  官    黃美文
以上正本證明與原本無異。
本件不得上訴。
中    華    民    國    98    年    1     月    9     日
                                      書記官    陳怡芳
附錄本案論罪科刑法條全文：
刑法第339條第1項：
意圖為自己或第三人不法之所有，以詐術使人將本人或第三人之
物交付者，處5年以下有期徒刑、拘役或科或併科1千元以下罰金
。
附件：
臺灣新竹地方法院刑事簡易判決        97年度竹簡字第643 號
聲  請  人  臺灣新竹地方法院檢察署檢察官
被      告  甲○○  男  35歲（民國○○年○ 月○○日生）
                    身分證統一編號：Ｚ000000000號
                    住新竹市○區○○里○ 鄰○○街120 號
                    居新竹縣竹東鎮○○路27號
上列被告因詐欺案件，經檢察官聲請以簡易判決處刑（97年度偵
字第2552號、第2553號、第2554號），本院判決如下：
    主  文
甲○○幫助犯詐欺取財罪，處有期徒刑肆月，如易科罰金，以新
臺幣壹仟元折算壹日。
    事實及證據理由
一、本件犯罪事實：
    甲○○明知近年來臺灣社會盛行以虛設、租賃、借用或買賣
    人頭帳戶之方式，供詐騙集團作為詐欺他人交付財物或恐嚇
    他人交付贖金等不法用途，亦知金融機構帳戶係個人理財之
    重要工具，且關係個人財產、信用之表徵，應可預見他人向
    其收購金融機構帳戶之存摺、印章、金融卡及可語音查詢個
    人存款帳戶之密碼者，目的及手段詭異，應有持帳戶等相關
    物件，供己詐騙或恐嚇他人錢財之意圖，其亦知悉提供帳戶
    之存摺、金融卡供他人使用，具有幫助掩飾或藏匿他人犯罪
    所得財物之可能性，竟仍基於縱有人以其金融帳戶實施詐欺
    犯罪亦不違背其本意之幫助詐騙集團從事詐欺取財行為的犯
    罪意思，於民國97年3 月12日中午12時許，在新竹火車站前
    ，將其向渣打國際商業銀行光復簡易型分行所申辦之帳號00
    0000000000號帳戶之提款卡暨提款密碼等資料，交付予真實
    姓名年籍不詳自稱「樊先生的小弟」之詐欺集團成員使用。
    嗣該詐騙集團內之某成員，(1)於97年3 月11日晚上7 時許，
    撥打電話予乙○○，對之佯稱前網路購物誤設分期付款，須
    至郵局的自動提款機設定取消分期付款的功能等等，致乙○○陷於錯誤，依指示至金融機構自動櫃員機操作，而於97年
    3 月12日晚上9 時35分許，匯出新臺幣（下同）2 萬9,989
    元至甲○○所申辦之上開帳戶內；(2)又於97年3 月12日晚上
    9 時許，撥打電話予丁○○，對之佯稱前購物帳目不清要其
    確認付款分期明細等等，致丁○○陷於錯誤，依指示至金融
    機構自動櫃員機操作，而於同日晚上10時35分許，匯出1 萬
    8,000 元至甲○○所申辦之上開帳戶內；(3)又於97年3 月12
    日晚上9 時35分時許，撥打電話予丙○○，對之佯稱其前於
    SOGO百貨購物之帳號有問題，要其至提款機操作等等，致丙○○陷於錯誤，依指示至金融機構自動櫃員機操作，而於同
    日晚上9 時50分許，匯出1 萬233 元（不含跨行手續費17元
    ）至甲○○所申辦之上開帳戶內。嗣因乙○○、丁○○、丙○○察覺有異，向警方報案後，始循線查知上情。
二、證據及理由：
（一）被告甲○○於警局詢問時及檢察官偵查中之供述。
（二）證人即被害人乙○○、丁○○、丙○○於警詢時之指述。
（三）被害人乙○○、丁○○、丙○○轉帳單據或帳戶明細影本
      各1 份在卷可查。
（四）被告甲○○所申辦之渣打國際商業銀行光復簡易型分行帳
      戶之開戶基本資料影本，及上開帳戶之交易往來明細影本
      各1 份在卷可證。
（五）被告甲○○雖坦承上開帳戶為其申請，惟矢口否認有何提
      供帳戶供詐欺集團詐騙他人匯款之幫助詐欺犯行，辯稱：
      「應徵工作時，一位自稱『樊先生』之男子要求我將金融
      卡交付給他，作為薪資轉帳之用，我於97年3 月12日將前
      開金融卡交付給樊先生的小弟，因為對方表示我所應徵之
      工作是先收取現金，要我在工作後將所收取的現金先行存
      入我銀行帳戶內，他再用我銀行的金融卡領取」等語。惟
      查：
  １、按金融存款帳戶，事關存戶個人財產權益之保障，攸關個
      人信用之重要憑信，一般人均有妥為保管阻止他人任意使
      用之認識，則若依被告所述其所應徵工作內容係先收取客
      戶現金，理應將此金額存入公司帳戶，何須存入本身帳戶
      內？又被告與「樊先生」並不熟識，且經「樊先生」以如
      此怪異之理由要求交付提款卡與密碼等資料，自應有所懷
      疑，其竟仍將提款卡與密碼任意交付予「樊先生的小弟」
      ，自與常情不合，顯見其所辯係臨訟杜撰卸責之詞，不足
      採信。
  ２、按刑法上之故意，分直接故意（確定故意）與間接故意（
      不確定故意），「行為人對於構成犯罪之事實，明知並有
      意使其發生者」為直接故意；又「行為人對於構成犯罪之
      事實，預見其發生而其發生並不違背其本意者」為間接故
      意；而參以郵政儲金或銀行帳戶可供款項之存匯、提領，
      一般人均可輕易申請開設，並無任何資格條件之限制，苟
      有使用金融存款帳戶之正當用途，自以使用其本人或可信
      賴之親友申請之帳戶，最為便利安全，始可避免帳戶名義
      人反悔或心存歹念，利用通知掛失止付、變更存戶印鑑圖
      章或換摺之方式，將帳戶內之款項領走一空，反致使用帳
      戶人蒙受損失，苟非為犯罪等不法目的或為掩飾自己真實
      身分，並藉以逃避查緝，依常情並無捨棄自己申設帳戶而
      迂迴以花費金錢或其他方法向無相當信賴關係之陌生人取
      得帳戶使用之理，且近年來以詐欺取財之犯罪類型層出不
      窮，該等犯罪，多數均係利用他人帳戶作為詐欺所得財物
      之出入帳戶，業經媒體廣為披載，是依一般人通常之知識
      、智能及經驗，均已詳知向陌生人購買、承租或其他方法
      取得帳戶者，多係欲藉該帳戶取得不法犯罪所得，且隱匿
      帳戶內資金之實際取得人之身分，以逃避追查，被告甲○○係成年且有智識之人，對於交付上開銀行帳戶之提款卡
      及密碼予該真實姓名年籍不詳之詐欺集團成員，將可能被
      用來作為詐欺取財等非法用途上，應有所預見，被告甲○○顯有幫助詐欺取財之不確定故意存在，應堪認定，本件
      事證明確，被告犯行堪予認定，應依法論科。
三、論罪及科刑：
（一）論罪：
  １、按幫助犯之成立，主觀上行為人須有幫助故意，客觀上須
      有幫助行為，亦即刑法上之幫助犯，係對於犯罪與正犯有
      共同之認識，而以幫助之意思，對於正犯資以助力，而未
      參與實施犯罪之行為者而言（最高法院75年度台上字第15
      09號、84年度台上字第5998號、第6475號、88年度台上字
      第1270號判決均同此意旨）。
  ２、本件被告基於幫助他人詐欺取財之不確定故意，將其所有
      銀行提款卡及密碼提供予詐騙集團成員使用，以利其誘使
      他人匯入款項後自該帳戶提領花用，被告所為應僅止於幫
      助詐欺之故意，而為刑法詐欺罪構成要件以外之行為，復
      無證據證明被告有參與詐欺犯行之實施，應屬刑法第30條
      之幫助犯。
  ３、查本件被告甲○○以一提供帳戶之幫助行為，幫助犯罪集
      團分別詐取乙○○、丁○○、丙○○等3 人之財物，應僅
      成立1 次幫助犯罪行為，核其所為係犯刑法第339 條第1
      項、第30條第1 項前段之幫助詐欺取財罪。又被告係幫助
      他人犯罪，爰依刑法第30條第2 項之規定，按正犯之刑減
      輕之。
（二）科刑：審酌被告明知近年來國內多有詐欺、恐嚇集團犯案
      ，均係使用人頭帳戶以作為收受不法所得款項之手段，竟
      仍為幫助他人詐欺之犯行，以助長犯罪集團惡行，供詐欺
      犯取得所騙財物之工具，其對於社會秩序之擾亂不言而喻
      ，及其幫助詐欺行為對被害人造成之損害而無從求償，以
      及被告犯罪後否認犯行等一切情狀，量處如主文所示之刑
      ，並諭知易科罰金之折算標準，以示懲儆。
四、依刑事訴訟法第449 條第1 項前段、第454 條第1 項，刑法
    第339 條第1 項、第30條第1 項前段、第2 項、第41條第1
    項前段，刑法施行法第1 條之1 第1 項、第2 項前段，逕以
    簡易判決處刑如主文。
五、如不服本件判決，得自收受送達之日起10日內，向本院提起
    上訴。
中    華    民    國    97    年    9     月    9     日
                  新竹簡易庭法  官  馮俊郎
以上正本證明與原本無異。
中    華    民    國    97    年    9     月    9     日
                            書記官  鄧雪怡
附錄本案論罪科刑實體法條全文：
刑法第339 條第1 項：
意圖為自己或第三人不法之所有，以詐術使人將本人或第三人之
物交付者，處5 年以下有期徒刑、拘役或科或併科1,000 元以下
罰金。（罰金之貨幣單位改為新臺幣，並提高為30倍）
【刑法第30條：幫助他人實行犯罪行為者，為幫助犯。雖他人不
知幫助之情者，亦同。幫助犯之處罰，得按正犯之刑減輕之。】


司法院資訊處製作；財團法人民間司法改革基金會備份。
